臺灣桃園地方法院民事簡易判決
110年度桃簡字第991號
原      告  王鋐鈞  
訴訟代理人  周廷威律師
複代理人    郭守鉦律師
被      告  王建閎  
上列被告因過失傷害案件（109年度壢交簡字第890號），經原告
提起刑事附帶民事訴訟請求損害賠償，經本院刑事庭移送前來（
109年度壢交簡附民字第136號），本院於民國111年4月8日言詞
辯論終結，判決如下：
　　主    文
被告應給付原告新臺幣貳拾柒萬貳仟壹佰參拾捌元，及自民國一
○九年五月八日起至清償日止，按週年利率百分之五計算之利息
。
原告其餘之訴駁回。
訴訟費用由被告負擔百分之十七，餘由原告負擔。
本判決第一項得假執行。但被告如以新臺幣貳拾柒萬貳仟壹佰參
拾捌元為原告預供擔保，得免為假執行。
    事實及理由
壹、程序部分：
　　按簡易案件訴狀送達後，原告不得將原訴變更或追加他訴，
    但擴張或減縮應受判決事項聲明者，不在此限，民事訴訟法
    第436條第2項、第255條第1項第3款分別定有明文。經查，
    本件原告起訴時原聲明請求：「(一)被告應給付原告新臺幣
    （下同）800萬元，及自起訴狀繕本送達翌日起至清償日止
    ，按週年利率5％計算之利息。(二)願供擔保，請准宣告假執
    行。」，嗣於民國110年9月24日言詞辯論期日，當庭變更聲
    明為：「被告應給付原告156萬1,388元，及自起訴狀繕本送
    達翌日起至清償日止，按週年利率5％計算之利息。」（見本
    院卷第63頁），經核原告上開所為，係屬減縮應受判決事項
    之聲明，依首揭規定，應予准許。
貳、實體部分：
一、原告主張：被告於108年10月2日上午11時14分許，騎乘車牌
    號碼000-0000號普通重型機車（下稱肇事機車），沿桃園市
    桃園區中山路往中壢區方向，與原告騎乘訴外人王柔懿所有
    、車牌號碼000-0000號普通重型機車(下稱系爭機車)並行
　　行駛，本應注意車前狀況及兩車並行之間隔，並隨時採取必
    要之安全措施，竟疏未注意即貿然向右偏移，兩車發生碰撞
    ，致原告受有右側第3肋骨至第7肋骨骨折、右側鎖骨骨折、
    軀幹多處擦傷等傷害(下稱系爭傷害)，系爭機車亦因而受損
    。而被告所犯上開過失傷害犯行，業經本院刑事庭以110年
    度交簡上字第127號刑事判決判處拘役50日確定在案（下稱
    系爭刑事案件）。又原告因本件交通事故受有醫療費用20萬
    3,213元、看護費用21萬6,000元、不能工資損失21萬8,666
    元、系爭機車維修費1萬4,347元（王柔懿已將系爭機車之債
    權請求權讓與原告）之損害，復因系爭傷害精神痛苦不已，
    被告應賠償賠償精神慰撫金90萬9,162元，上開金額共計156
    萬1,388元，爰依侵權行為之法律關係提起本件訴訟，請求
    被告損害賠償等語。並聲明：如變更後之聲明。
二、被告則以：對於原告請求之醫療費用沒有意見，但對原告提
    出之薪資及請假資料真實性有疑義，且醫院函覆原告僅需專
    人照護1個月，況原告就本件事故與有過失，其請求之精神
    慰撫金過高，另其所受領之強制險理賠金應予以扣除等語資
    為抗辯。並聲明：㈠原告之訴駁回。㈡如受不利之判決，願供
    擔保請准宣告免為假執行。
三、本院之判斷：
  ㈠按因故意或過失，不法侵害他人權利者，應負損害賠償責任
    ；汽車、機車或其他非依軌道行駛之動力車輛，在使用中加
    損害於他人者，駕駛人應賠償因此所生之損害。但於防止損
    害之發生，已盡相當之注意者，不在此限，民法第184條第1
    項前段、第191條之2分別定有明文。又汽車行駛時，駕駛人
    應注意車前狀況及兩車並行之間隔，並隨時採取必要之安全
    措施，道路交通安全規則第94條第3項亦有明文規定。查原
    告主張其所騎乘之系爭機車於上揭時、地與被告所騎乘之肇
    事機車發生擦撞，致受系爭傷害，系爭機車亦因而受損，嗣
    被告因上開過失傷害犯行，業經本院刑事庭以系爭刑事案件
    判決確定在案等情，業據原告提出醫療費用收據、診斷證明
    書、系爭機車維修估價單、債權讓與同意書等件為證（見本
    院卷第33至54頁)，並經本院依職權調取系爭刑事案件卷宗
    核閱無訛，且為被告所不爭執，堪信原告主張之事實為真實
    。從而，被告騎乘車輛行為既有前述過失，且其過失行為與
    原告所受損害間有相當因果關係，業足認定，揆諸前揭法律
    規定，被告自應對原告負損害賠償之責。
  ㈡茲就原告主張之請求內容逐項審酌如下：
  ⒈醫療費用部分：
　　按不法侵害他人之身體或健康者，對於被害人因此喪失或減
    少勞動能力，或增加生活上之需要時，應負損害賠償責任，
    民法第193條第1項定有明文。查原告主張因本件交通事故致
    受系爭傷害，且因原告頭部直接撞擊地面，致罹患「耳石脫
    落症」（左側良性陣發性眩暈），因而支出醫療費用20萬3,
    213元等情，業據其提出診斷證明書、醫療費用收據在卷為
    憑（見本院卷第82至85頁、第166至174頁），並經本院函詢
    衛生福利部桃園醫院（下稱桃園醫院），可知原告本身年紀
    和頭部外傷都是耳石脫落症的原因之一（見本院卷第130頁
    及其反面），且為被告所不爭執（見本院卷第201頁反面）
    ，是原告請求被告給付醫療費用20萬3,213元，應予准許。
　⒉看護費用部分：
　　按親屬代為照顧被害人起居，固係基於親情，但親屬看護所
    付出之勞力並非不能評價為金錢，雖因二者身分之關係而免
    除被害人之支付義務，惟此種基於身分關係之恩惠，自不能
    加惠於加害人，故由親屬看護時雖無現實看護費之支付，仍
    應認被害人受有相當於看護費之損害，被害人得向加害人請
    求賠償，始符公平正義原則（最高法院99年度台上字第531
    號民事判決意旨參照）。經查，原告主張因系爭傷害需專人
    看護3個月，以每日2,400元計算，請求被告給付看護費21萬
    6,000元等情，業據提出診斷證明書、看護費用網路查詢資
    料為證（見本院卷第48至49頁），惟桃園醫院函覆表示原告
    僅需專人全日照顧1個月，全日照服員每日收費2,400元等語
    （見本院卷第182頁），且為兩造所不爭執（見本院卷第184
    頁反面），是原告請求看護費用應以7萬2,000元（計算式：
    2,400元×30天＝7萬2,000元）為限；逾此部分之請求，則應
    予駁回。
　⒊機車維修費用部分：
　　按物被毀損時，被害人除得依民法第196條請求賠償外，並
    不排除民法第213條至第215條之適用。又依民法第196條請
    求賠償物被毀損所減少之價額，得以修復費用為估定之標準
    ，但以必要者為限（例如︰修理材料以新品換舊品，應予折
    舊），此有最高法院77年度第9次民事庭會議決議可資參照
    。原告主張因本件交通事故支出系爭機車維修費用2萬8,694
    元（含工資3,294元、零件2萬5,400元），並經車主即訴外
    人王柔懿讓與系爭機車之債權請求權等情，業據原告提出維
    修車歷、債權讓與同意書在卷為憑（見本院卷第50至51頁）
    ，而原告請求系爭機車修復零件費用既係以舊換新，應計算
    折舊。參依行政院所頒固定資產耐用年數表及固定資產折舊
    率之規定，機器腳踏車之耐用年數為3年，依定率遞減法每
    年折舊1000分之536，其最後1年之折舊額，加歷年折舊累計
    額，其總和不得超過該資產成本原額10分之9。查系爭機車
    於106年9月出廠，有行車執照附卷可參（見本院個資卷），
    至本件車禍發生時即108年10月2日，已使用2年2月，則零件
    扣除折舊後之修復費用為4,980元（詳如附表之計算式），
    加計無須折舊之工資3,294元，原告得向被告請求之系爭機
    車損壞修復之必要費用金額，應為8,274元（計算式：4,980
    元+3,294元=8,274元）；至逾此範圍之請求，則屬無據，不
    應准許。　
　⒋不能工作之薪資損失部分：　
　　原告主張因系爭傷害而不能工作，又原告自107年起在訴外
    人東森公寓大廈管理維護有限公司（下稱東森公司）擔任社
    區主任總幹事，每月薪資4萬元，因本件事故自108年10月2
    日至109年3月16日共請假5個月又14天，而受有21萬8,666元
    之薪資損失等情，固據提出在職證明書、請假證明書、診斷
    證明書（見本院卷第44至48頁、第164至165頁），惟依卷附
    桃園醫院111年1月25日桃醫醫字第1101915093號函（見本院
    卷第182頁），足認原告於術後3個月內不能工作，而受有3
    個月不能工作之薪資損失。原告雖提出在職證明書、請假證
    明書為證，主張本件事故發生時之月薪為4萬元云云，然經
    被告否認，且經本院多次函詢東森公司均未獲回覆，難認原
    告此部分之主張為真。又本院依職權查詢原告之勞保投保資
    料，可知原告於108年1月1日起自同年11月25日之投保薪資
    為2萬3,100元（見本院卷第197頁反面），參以原告於109年
    在東森公司之薪資所得為23萬8,000元等情（見本院卷第22
    頁），是認原告之月薪應依其勞保之投保薪資2萬3,100元為
    準。從而，原告因系爭傷害受有3個月不能工作之薪資損失
    為6萬9,300元（計算式：2萬3,100元×3 ＝6萬9,300元），則
    原告請求被告賠償不能工作之薪資損失6萬9,300元，尚屬有
    據；逾此部分之請求，則無理由，應予駁回。
　⒌精神慰撫金部分：　　
　　按不法侵害他人之身體、健康、名譽、自由、信用、隱私、
    貞操，或不法侵害其他人格法益而情節重大者，被害人雖非
    財產上損害，亦得請求賠償相當之金額，民法第195條第1項
    前段亦有明文。次按精神慰撫金之多寡，應斟酌雙方身分、
    地位、資力與加害程度，及其他各種情形核定相當之數額，
    該金額是否相當，自應依實際加害情形與被害人所受之痛苦
    及雙方之身分、地位、經濟狀況等關係決定之。經查，原告
    因本件事故受有系爭傷害，精神上受有相當痛苦，自得請求
    被告賠償精神慰撫金。查本件原告因被告前揭過失傷害行為
    受有系爭傷害，堪認其肉體及精神上均受有相當之痛苦，自
    得請求被告賠償精神慰撫金；又原告學歷為大專畢業，因車
    禍致無法久站，右手無法提重物，目前在家休養沒有收入；
    被告學歷為高中畢業，目前沒有工作等情，業據兩造陳明在
    案（見本院卷第201頁反面、第202頁），並有兩造稅務電子
    閘門財產所得調件明細表附卷可參（見本院卷第21至25頁）
    ，是本院審酌兩造之年齡、經濟能力、社會地位、財產狀況
    、本件侵權行為態樣、原因、對原告生活造成影響，及原告
    所受精神上痛苦程度等一切情狀，認原告得請求被告賠償非
    財產上損害之精神慰撫金，應以10萬元為適當。
  ⒍綜上，原告得請求被告損害賠償之金額，總計為45萬2,787元
    （計算式：20萬3,213元+7萬2,000元+8,274元+6萬9,300元+
    10萬元=45萬2,787元）。
　㈢再按損害之發生或擴大，被害人與有過失者，法院得減輕賠
    償金額，或免除之，民法第217條第1項定有明文。且此項規
    定之目的，在謀求加害人與被害人間之公平，故在裁判上法
    院得以職權減輕或免除之（最高法院85年台上字第1756號判
    決意旨參照）。經查，被告固有前述未注意車前狀況及兩車
    並行間隔並隨時採取必要安全措施之過失，惟原告亦有未充
    分注意兩車並行間隔之過失，此有桃園市政府車輛行車事故
    鑑定會桃市鑑0000000案鑑定意見書、桃園市政府車輛行車
    事故鑑定覆議委員會覆議意見書在卷可稽（見本院109年度
    壢交簡字第890號卷第75頁至第79頁、第99頁至第101頁），
    是本院審酌兩造各自過失情節與態樣，認被告應負擔過失責
    任70％，原告與有過失責任為30％，則被告應賠償之金額，應
    依上開規定按此比例減輕為31萬6,951元（計算式：45萬2,7
    8770％＝31萬6,951，元以下四捨五入）。
  ㈣第按保險人依本法規定所為之保險給付，視為被保險人損害
    賠償金額之一部分；被保險人受賠償請求時，得扣除之，強
    制汽車責任保險法第32條定有明文。查原告因本件交通事故
    而受領強制責任保險金4萬4,813元乙情，有南山產物保險股
    份有限公司110年10月12日南山(理)字第110133號函附卷可
    稽（見本院卷第67頁），亦為兩造所不爭執（見本院卷第12
    1頁），是此部分金額應自原告所得請求賠償之金額內扣除
    ，經扣除後，原告尚得請求之金額為27萬2,138元（計算式
    ：31萬6,951元－4萬4,813＝27萬2,138元）。　　
四、末按給付無確定期限者，債務人於債權人得請求給付時，經
    其催告而未為給付，自受催告時起，負遲延責任。其經債權
    人起訴而送達訴狀與催告有同一之效力；遲延之債務，以支
    付金錢為標的者，債權人得請求依法定利率計算之遲延利息
    。但約定利率較高者，仍從其約定利率，而應付利息之債務
    ，其利率未經約定，亦無法律可據者，週年利率為5％，民法
    第229條第2項、第233條第1項、第203條分別定有明文。查
    本件為侵權行為之債，屬無確定期限者，又係以支付金錢為
    標的，則原告請求被告給付自本件起訴狀繕本送達翌日即10
    9年5月8日（見本院109年度壢交簡附民字第136號卷第25頁
    ）起，至清償日止，按週年利率5％計算之利息，應予准許。
五、綜上所述，原告依侵權行為之法律關係，請求被告給付27萬
    2,138元，及自109年5月8日起至清償日止，按週年利率5％計
    算之利息，為有理由，應予准許；逾此部分，則無理由，應
    予駁回。
六、本件原告勝訴之部分係依民事訴訟法第427條第1項規定適用
    簡易訴訟程序所為被告部分敗訴判決，依同法第389條第1項
    第3款規定應依職權宣告假執行。又被告陳明願供擔保請准
    宣告免為假執行，核無不合，爰酌定相當擔保金額宣告免為
    假執行。
七、本件事證已臻明確，兩造其餘主張、陳述及所提證據料，經
    核與判決結果不生影響，爰不逐一論述，附此敘明。
八、訴訟費用負擔之依據：民事訴訟法第79條。
中　　華　　民　　國　　111 　年　　4 　　月　　29　　日
                  桃園簡易庭  法  官  陳容蓉
以上為正本係照原本作成。
如不服本判決，應於送達後20日內，向本院提出上訴狀，並表明
上訴理由，如於本判決宣示後送達前提起上訴者，應於判決送達
後20日內補提上訴理由書（須附繕本）。
如委任律師提起上訴者，應一併繳納上訴審裁判費。
中　　華　　民　　國　　111 　年　　4 　　月　　29　　日
                              書記官  楊上毅　　　　　　
附表　　　　　　　　　　　　　　　
-----
折舊時間           金額
第1年折舊值        25,400×0.536=13,614
第1年折舊後價值    25,400-13,614=11,786
第2年折舊值        11,786×0.536=6,317
第2年折舊後價值    11,786-6,317=5,469
第3年折舊值        5,469×0.536×(2/12)=489
第3年折舊後價值    5,469-489=4,980